【裁判字號】    92,訴,137
【裁判日期】    920829
【裁判案由】    妨害自由等
【裁判全文】
臺灣雲林地方法院刑事判決                          九十二年度訴字第一三七號
    公  訴  人  臺灣雲林地方法院檢察署檢察官
    被      告  甲○○
                丙○○
    右二人共同
    選任辯護人  李建忠律師
    被      告  戊○○
右列被告等因妨害自由等案件，經檢察官提起公訴（九十一年度偵字第三二五七號）
，本院判決如左：
    主  文
甲○○連續意圖營利，聚眾賭博，累犯，處有期徒刑肆月，如易科罰金，以參佰元折
算壹日；又共同以非法方法剝奪人之行動自由，累犯，處有期徒刑肆月，如易科罰金
，以參佰元折算壹日。應執行有期徒刑陸月，如易科罰金，以參佰元折算壹日。
丙○○共同以非法方法，剝奪人之行動自由，處有期徒刑肆月，如易科罰金，以參佰
元折算壹日。
戊○○在公眾得出入之場所賭博財物，處罰金壹仟元，如易服勞役，以參佰元折算壹
日。扣案之簽單拾張沒收。
    事  實
一、甲○○前於國民（下同）八十六年間因賭博罪，經本院判處有期徒刑四月，並於
    八十七年二月六日執行完畢，竟不知悔改，基於意圖營利之概括犯意，自九十一
    年六月初某日起，連續提供其位於雲林縣元斗六市○○路八十一號住處，供不特
    定之多數人進來簽選「六合彩」號碼，而聚眾賭博，並與賭客對賭。賭法係以港
    式「雙星」、「三星」、「四星」方式賭博牟利。戊○○於九十一年七月十六日
    下午四時許，在上開甲○○住處簽注十組號碼，嗣開獎後，戊○○認為其中一組
    號碼簽中四星，而持該組號碼前往上開地點向甲○○兌領彩金新臺幣（下同）三
    百七十五萬元，雙方乃協商彩金以半數給付並另由甲○○先行給付現金二十萬元
    。同年月十七日上午九時四十五分許，戊○○依約前往上開甲○○住處領取彩金
    ，雙方為彩金金額發生爭執，甲○○、丙○○竟基於妨害自由及傷害之犯意聯絡
    ，夥同姓名年籍均不詳之男子共八人，先以徒手毆打及腳踢之方式傷害戊○○，
    致戊○○受有右臉頰擦傷、左臉頰擦傷、右頭皮皮下血腫、左腹部瘀血、右小腿
    擦傷、左小腿擦傷、右肩擦傷、左背部擦傷、右背部兩處擦傷之傷害，並將上開
    處所之鐵門拉下，令戊○○坐於沙發上而由其中二名男子按住戊○○之肩膀，丙○○並向戊○○恫稱：「給他死，要載到山上去埋掉」云云，使戊○○心生畏懼
    ，而剝奪戊○○之行動自由。丙○○復令戊○○於同日中午十一時三十分、三十
    九分、四十一分別以0000000、00000000支電話撥打其表兄丁○○電話號碼0000000000之行動電話，由綽號「香蕉」之男子要求丁○○攜帶六十萬元前來處理。嗣由丙○○報警處理而查知上情。
二、案經雲林縣警察局斗六分局報請臺灣雲林地方法院檢察署檢察官偵查起訴。
    理  由
一、簽賭六合彩部分：
    訊據被告甲○○對於右揭時、地、意圖營利而經營「六合彩」之賭博犯行，及被
    告戊○○對於右揭時、地簽賭「六合彩」之事實，於審理中均坦白承認，並有扣
    案簽單十紙在卷可資佐證，事證明確，被告甲○○、戊○○之賭博犯行，已經可
    以認定，應依法論科。
二、妨害自由及傷害部分：
    訊之被告甲○○、丙○○固承認有於九十一年七月十七日上午九時四十五分許，
    在上開甲○○住處與被告戊○○發生拉扯，及將被告戊○○留在店內之事實，惟
    均矢口否認有何妨害自由及傷害之犯行，均辯稱：沒有叫人打戊○○，也沒有恐
    嚇他，是有一名不知名之路人以為有強劫，所以過來拉他，該名路人亦透過電話
    要求戊○○表兄丁○○前來處理云云。經查：
    （一）被告戊○○於偵查中陳述：九十一年七月十六日晚上八點多知道中獎後，
          他就到甲○○那裡向她領彩金，簽中之金額是三百七十萬元，因為甲○○
          家裡沒有那麼多的現金，所以只先給他二十萬現金，而且甲○○也只願意
          給一半的彩金等語（偵查卷第二二頁）；被告甲○○、戊○○於審理中亦
          陳述：因與戊○○共同前來領獎之人有四、五人之多，甲○○怕戊○○與
          同往之人有暴力行為，故心生畏懼，即答應先給付戊○○二十萬元，餘額
          經折價後甲○○再簽下一百八十七萬五千元之欠條予戊○○等語（九十二
          年五月七日提出之答辯狀）；證人乙○○於審理中亦證稱：被告戊○○是
          在九十一年七月十六日下午四點多來簽賭，到了當日晚上九點多時被告詹
          永全回來說他中獎了，後來老問娘就給付二十萬元等語（本院九十二年六
          月十八日審理筆錄）。即依上開被告戊○○、甲○○之陳述，及證人林翠
          瓊之證述，可以認定的，被告戊○○確於九十一年七月十六日下午四時許
          到被告甲○○住處簽賭「六合彩」，於同日晚間九時許，被告戊○○與被
          告甲○○雙方就中彩之金額作協商，結果雙方同意以中彩金額一半為給付
          款項，被告甲○○並當場先給付現金二十萬元。
    （二）被告丙○○於警訊中陳述：戊○○於十六日來簽賭時未簽中六合彩，卻拿
          出一張有簽中的簽單要來領彩金，而發生口角，適路人經過以為是戊○○
          欲強劫所以不讓其離開與其發生拉扯致受傷，我才報警等語（警卷第八頁
          ）。惟被告甲○○、丙○○於審理又陳述：十七日上午九時四十五分許，
          戊○○再度向甲○○索取彩金，雙方發生口角爭執，因為甲○○認戊○○
          有詐欺的情形，即向警方報案，而戊○○見丙○○與甲○○向警方報案，
          心虛之際欲離開現場，丙○○惟恐遭警方懷疑報假案，即不讓戊○○離去
          ，故拉住戊○○，此時適有路人經過不知發生何事，亦一同拉住戊○○不
          讓其離開，等待警方前來處理等語（九十二年五月七日提出之答辯狀）。
          則核對上開被告丙○○於警訊及審理之陳述，就報警原因：於警訊中是陳
          述因路人誤認被告戊○○要強劫而發生拉扯他才報警，於審理中則陳述係
          被告甲○○認為被告戊○○有詐欺情形就報警處理，被告丙○○就報警原
          因顯有前後供述不一的情形。再就報警之時間，於警訊中陳述係路人與被
          告戊○○發生拉扯後才報警，則審理中則陳明係口角爭執後就報警而後路
          人才與被告戊○○發生拉扯，亦有前後陳述不一的情形。即被告丙○○、
          甲○○於審理中關於此部分之辯解，是否屬實，已有懷疑。
    （三）再被告甲○○、丙○○辯稱：於等待警方人員來之前，戊○○要求打電話
          給其家人來處理，被告即應允，並由被告自行打電話聯絡，且被告已經報
          警，豈有可能再要求戊○○打電話叫人拿錢來贖人之要求等語（九十二年
          五月七日提出之答辯狀）。惟查：
          １、被告戊○○於偵查中陳述：第二天上午九點多到甲○○家領剩餘一百
              八十多萬元的彩金，甲○○他們就說不願意給錢，只願意給剩餘彩金
              的一半，他不答應，甲○○他們就叫一堆人來（至少有八個人），對
              他說錢不讓他領，如果不同意的話，他們要開車把他載到山上殺了埋
              在山上，除了甲○○外，其餘的人就對他拳打腳踢，丙○○並說「給
              他死」等語（偵查卷第二二頁）。再依卷附之驗傷診斷書記載，被告
              戊○○於九十一年七月十七日下午六時二十分許，至行政院衛生署雲
              林醫院檢查結果，其右臉頰、左腹部、右肩、左背部、右背部及右小
              腿均受有擦傷之傷害，亦與被告戊○○上開陳述遭毆打之情節相符，
              足認被告戊○○於九十一年七月十七日上午與被告甲○○、丙○○發
              生爭執後，確受有上述之傷害。
          ２、再被告甲○○於偵查中陳述：戊○○在十七日上午來討彩金時，我說
              他騙我，我向他討二十萬元，戊○○不還我，我有報警，報警之後當
              然不准他離開，我們有攔他有拉他，我先生有拿走他的大哥大，因為
              他要連絡外面的人，我們並沒有叫人打他，是有一位不知名的路人以
              為有搶劫，所以過來拉他等語（偵查卷第十四頁）；被告丙○○於偵
              查中亦陳述：我有拿他大哥大，我怕他打能話叫外面的人過來（偵查
              卷第十五頁），後來又陳述：有路過的人拿我家電話與丁○○先生通
              話，我當時沒有注意他們說什麼，我會拿走戊○○電話，是怕戊○○
              會叫外面的人進來等語（偵查卷第二十三頁），即依被告甲○○、詹
              永全於偵查中之陳述，可以認定被告甲○○、丙○○與被告戊○○發
              生爭執後，確有將被告戊○○的手機取走，而後有一名不知名的路人
              使用被告丙○○家中的電話撥打電話給被告戊○○的表哥丁○○之事
              實。
          ３、證人丁○○於偵查中證述：他使用的行動電話是000000000
              0號，在九十一年七月十七日中午，戊○○打電話給他說他被用槍押
              著，因為他們二人都是客家人，旁邊的人還特別叫他們不能講客家話
              ，他叫電話旁邊的人說話，對方接起來說他叫「香蕉」，「香蕉」第
              一通電話說戊○○簽六合彩與組頭發生糾紛，他就對「香蕉」說等他
              四十分鐘過去處理，「香蕉」就把電話掛斷，隔了沒多久，第二通電
              話就來了，也是「香蕉」打的，要他拿六十萬人去放人，他就說他要
              去帶人，第三通電話因為火氣上來所以忘了說什麼等語。而核對卷附
              被告丙○○使用之0000000號電話之通聯紀錄，確於九十一年
              七月十七日上午十一時三十分三十三秒撥打給證人丁○○上開000
              0000000行動電話；另被告丙○○使用之0000000號電
              話之通聯紀錄亦顯示，於九十一年七月十七日上午十一時三十九分三
              十秒、同日上午十一時四十一分零六秒撥打給證人丁○○上開000
              0000000行動電話，核與上開證人丁○○所述綽號「香蕉」之
              人撥打電話三次之情節相符，再核對被告丙○○自白有一名不知名路
              人使用其家中電話撥打電話給證人丁○○之供述，足以認定證人黃泉
              湖之上開證述應屬真實。
          ４、綜上所述，依被告戊○○與被告甲○○、丙○○發生爭執後所受傷勢
              ，及證人丁○○上開證述並卷附之通聯紀錄，足認被告戊○○陳述：
              其於被告甲○○住處，遭人圍毆、剝奪其行動自由並遭恐嚇等情，確
              有其事，被告甲○○、丙○○一再辯解係一名不知名之路人與被告詹
              永全發生拉扯，及其等限制被告戊○○行動自由係為等警方來處理云
              云，並無依據，亦未指出該「路人」係何人，以供本院調查，顯然是
              事後推諉之詞，不足採信。本案關於傷害及妨害自由部分犯行，其事
              證明確，被告甲○○、丙○○此部分之犯行，已經可以認定，應依法
              論罪科刑。
三、就賭博犯行部分，核被告甲○○所為，係犯刑法第二百六十八條意圖營利，供給
    賭博場所及聚眾賭博罪，及同法第二百六十六條第一項前段之普通賭博罪。被告
    甲○○於各該期「六合彩」開獎前之接續行為中多次供給賭博場所，聚眾賭博，
    或與賭徒對賭，均係基於一個賭博犯意之決定，達成其同一犯罪之各個舉動，應
    屬法律概念之一行為。被告甲○○一行為，觸犯上開三罪名，應依想像競合犯之
    例，從較重之意圖營利聚眾賭博罪處斷。被告甲○○先後多次賭博犯行，時間緊
    接，罪名及構成要件均相同，顯係基於概括犯意為之，應依連續犯論以一罪。至
    於被告戊○○所為，係犯刑法第二百六十六條第一項前段之普通賭博罪。查扣之
    六合彩簽單十張為被告戊○○所有，並為其犯罪所用之物，自應宣告沒收之。
四、查被告丙○○於妨害自由行為繼續中，嚇稱「給他死，要載到山上去埋掉」云云
    ，自屬包含於妨害被告戊○○行動自由之同一意念之中，縱使被告丙○○上開所
    為，合於刑法第三百零五條恐嚇危害安全罪之情形，仍應視為剝奪行動自由之部
    分行為；又刑法第三百零二條第一項妨害自由罪，雖以強暴、脅迫為構成要件，
    惟就被告戊○○受傷之情形觀之，可知被告丙○○、甲○○所為，已超過限制他
    人行動自由所必須之程度，亦即其等係另有傷害之犯意甚明。核被告甲○○、丙○○所為，係犯刑法第三百零二條第一項之以非法方法剝奪他人行動自由罪，及
    第二百七十七條第一項之傷害罪。被告甲○○、丙○○及不詳姓名男八人之間，
    就妨害自由及傷害犯行，有犯意聯絡及行為分擔，為共同正犯。被告甲○○、丙○○所犯上開妨害自由及傷害罪，有方法結果之牽連關係，應從一重之以非法方
    法剝奪他人行動自由罪處斷。又被告甲○○所犯意圖營利聚眾賭博罪與妨害自由
    罪，犯意各別，罪名不同，應分論併罰之。被告甲○○前於八十六年間因賭博罪
    ，經本院判處有期徒刑四月，並於八十七年二月六日執行完畢，有台灣高等法院
    被告全國前案紀錄表在卷可按，於五年以內再犯本件最重本刑為有期徒刑以上之
    罪，為累犯，應依刑法第四十七條之規定加重其刑。爰審酌被告甲○○經營六合
    彩供人簽賭財物，以從中獲取不法利益，助長社會僥倖心理，影響正常社會經濟
    活動，而被告甲○○、戊○○均坦白賭博犯行，被告甲○○、丙○○對於傷害及
    妨害自由犯行則加以否認，態度不佳，及其等犯罪之動機、目的、手段、所生損
    害等一切情狀，各量處如主文所示之刑，被告甲○○部分並定其應執行之刑。
據上論斷，應依刑事訴訟法第二百九十九條第一項前段，刑法第二十八條、第五十六
條、第二百六十八條、第二百六十六條第一項前段、第三百零二條第一項、第二百七
十七條第一項、第五十五條、第四十七條、第五十一條第五款、第四十一條第一項前
段、第四十二條第二項、第三十八條第一項第二款，罰金罰鍰提高標準條例第一條前
段、第二條，判決如主文。
本案經檢察官劉海倫到庭執行職務。
中      華    民      國      九十二      年      八      月  二十九  日
                                        臺灣雲林地方法院刑事第二庭
                                            法  官  劉為丕
右正本證明與原本無異。
如不服本判決，應於判決送達後十日內向本院提出上訴狀( 應附繕本 )。
                                            書記官  王淑美
中      華      民      國      九十二      年      八      月  二十九  日
附錄本案論罪科刑法條全文
中華民國刑法第二百六十六條
(普通賭博罪與沒收物)
在公共場所或公眾得出入之場所賭博財物者，處一千元以下罰金。但以供
人暫時娛樂之物為賭者，不在此限。
當場賭博之器具與在賭檯或兌換籌碼處之財物，不問屬於犯人與否，沒收
之。
中華民國刑法第二百六十八條
(圖利供給賭場或聚眾賭博罪)
意圖營利，供給賭博場所或聚眾賭博者，處三年以下有期徒刑，得併科三
千元以下罰金。
中華民國刑法第二百七十七條
(普通傷害罪)
傷害人之身體或健康者，處三年以下有期徒刑、拘役或一千元以下罰金。
犯前項之罪因而致人於死者，處無期徒刑或七年以上有期徒刑；致重傷者
，處三年以上十年以下有期徒刑。
中華民國刑法第三百零二條
(剝奪他人行動自由罪)
私行拘禁或以其他非法方法，剝奪人之行動自由者，處五年以下有期徒刑
、拘役或三百元以下罰金。
因而致人於死者，處無期徒刑或七年以上有期徒刑，致重傷者，處三年以
上十年以下有期徒刑。
第一項之未遂犯罰之。


司法院資訊處製作；財團法人民間司法改革基金會備份。
